---
title: "Soluções da Avaliação 01"
author: "Yago da Silva Menezes </br>"
date: "Introdução à Estatistica 2020.1"
output: github_document
---
```{r setup, include=FALSE}
knitr::opts_chunk$set(echo = TRUE)
library(tidyverse) # carrega o pacote tidyverse
```
**Questão 01.**
**a)** Nesse item utilizei o código abaixo para ler os dados, obter a frequência das respectivas ordens e ordená-la de maneira crescente:

```{r, message=FALSE}
dados_peixes <- read_csv("dados/brutos/peixes_rio_madeira.csv")
dados_peixes %>% 
count(ordem) %>%
arrange(n)  
```

**b)** Diante do item anterior é possível verificar que a ordem do peixe mais identificada é a do _Characiformes_ com _64356_ observações.

**c)** É possível verificar por **a)** que na variável ordem _17_ peixes não foram identificados.

**Questão 02.**
Nessa questão utilizei o código abaixo para selecionar as variáveis _bacia_, _ordem_ e _peso_g_ , filtrar a observação "Rio Guaporé" da variável _bacia_ e depois agrupar a variável ordem, por fim calcular a média desconsiderando os que não possuem valores do peso. Além disso, calculou-se o desvio padrão da variável peso e a fórmula **cv** contida na questão. Assim, gerou a tibble abaixo com todas essas informações.
```{r, message=FALSE}
dados_peixes %>%
select(bacia, ordem, peso_g) %>%
filter(bacia == "Rio Guaporé") %>%
group_by(ordem) %>%
summarise(med_p = mean(peso_g, na.rm = T), 
            des = sd(peso_g, na.rm = T),
             cv = (des/med_p)*100 ) %>%
arrange(med_p)
```

**a)** Como podemos obervar as média possuem valores distintos, então a medida de variabilidade mais adequada é do de **coeficiente de variação**.

**b)** Diante do código acima, com a referida tibble, é possível notar que a ordem **Clupeiformes** é que possui a distribuição de peso mais homogênea, pois seu coeficiente de variação é o menor.

**Questão 03.**
Com o código abaixo foi possível identifcar as observações presentes na variável _sexo_.
```{r, message=FALSE}
dados_peixes %>%
  count(sexo)
```

Em seguida, utilizei o código abaixo para recodificar a variável _sexo_ para _sexo_recod_ de forma que modifique a observação apenas para _Macho_ e _Fêmea_. Além disso, esse código calcula a porcentagem referente a cada sexo e organiza em uma tibble filtrando apenas os dois sexos. 
```{r, message=FALSE}
dados_peixes %>%
  mutate(sexo_recod = recode(
    sexo, "Fêmea" = "Fêmea",
          "fêmea" = "Fêmea",
          "Macho" = "Macho"  ))%>%
  count(sexo_recod) %>%
  summarise(sexo_recod= sexo_recod, 
            n = n,
            porc = (n/49800)*100
  )%>%
  filter(sexo_recod %in% c("Fêmea", "Macho"))
```


**a)** Portanto, diante da tibble acima o aumento em porcentagem que devemos dar à quantidade de machos para que possua a mesma quantidade referente às fêmeas é em porcentagem:
```{r, message=FALSE}
x <- 56.9-43.1
  x
```


**b)** Com o código abaixo foi possível organizar de maneira decrescente os pesos associados aos _sexo_recod_.

```{r, message=FALSE}
dados_peixes %>%
  group_by(peso_g)%>%
  mutate(sexo_recod = recode(
    sexo, "Fêmea" = "Fêmea",
          "fêmea" = "Fêmea",
          "Macho" = "Macho"  ))%>%
  count(sexo_recod) %>%
  summarise(sexo_recod= sexo_recod
  )%>%
  filter(sexo_recod %in% c("Fêmea", "Macho"))%>%
  arrange(desc(peso_g)) %>%
  top_n(5)
```
Portanto, o peixe do sexo **Fêmea** possui o maior peso de 14600g.

**Questão 04.**
Com o código abaixo é possível filtrar e organizar o hábito alimentar _Carnívoro_ e o sexo _Macho_ e contar a quantidade que possui essas observações. Logo, a quantidade é **8552**
```{r, message=FALSE}
dados_peixes %>%
group_by(habito_alimentar, sexo)%>%
  count(habito_alimentar)%>%
summarise(habito_alimentar = habito_alimentar,
          sexo = sexo,
          quant = n)%>%
 filter(habito_alimentar == "Carnívoro" & sexo == "Macho")

```


**Questão 05.** 
Com o código a seguir, organizei os dados de ordem decrescente e exibir apenas o primeiro dado. Logo, o maior rendimento líquido registrado foi de **R$ 7.267.672**.
```{r, message=FALSE}
dados_contracheque <- read_csv("dados/brutos/contracheque.csv")
dados_contracheque %>%
  select(rendimento_liquido)%>%
  arrange(desc(rendimento_liquido)) %>% 
  top_n(1)
```

**Questão 06.**
Com o código abaixo é possível filtrar os rendimentos liquidos com valores acima de R$ 39.293,32 e contar quantos magistrados se enquandra nessa condição.
```{r, message=FALSE}
dados_contracheque %>%
  filter(rendimento_liquido > 39293.32)%>%
  count()
```
Portanto, **37334** magistrados possuem rendimento liquido acima de R$ 39.293,32.

**a)** De forma análoga, usando o código abaixo temos a quantidade de magistrados que possuem redimento liquido acima de R$ 100.000,00, isto é, **1136** magistrados.
```{r, message=FALSE}
dados_contracheque %>%
  filter(rendimento_liquido > 100000)%>%
  count()
```

**b)** Utilizei o código abaixo para selecionar as variáveis _tribunal_ e _rendimento_liquido_, depois agrupar a variável tribunal, por fim calcular a média desconsiderando os que não possuem valores do rendimento. Além disso, calculou-se o desvio padrão da variável rendimento_liquido e a fórmula **cv** da Questão 02 para analisar a variabilidade. Assim, gerou a tibble abaixo com todas essas informações exibindo os valores do **cv** de forma decrescente.
```{r, message=FALSE}
dados_contracheque %>%
  select(tribunal, rendimento_liquido) %>%
  group_by(tribunal) %>%
  summarise(med_t = mean(rendimento_liquido, na.rm = T),
            des = sd(rendimento_liquido, na.rm = T),
            cv = (des/med_t)*100 ) %>%
  arrange(desc(cv))%>%
  top_n(5)
```
Portanto, diante da informação do **cv** contida na tibble podemos concluir que o **Tribunal Regional do Trabalho da 7ª Região (CE)** possui a maior variabilidade, isto é, **cv = 713**.

**Questão 07.**
**a)** Pelo gráfico podemos observar que o turno **integral** possui a maior mediana das notas, pois os dados estão expressos nos boxplots e sabemos que a mediana é o 2º quartil (o traço horizontal dentro da caixa) do  boxplot. Portanto, como a mediana de **integral** está acima das medianas dos outros turnos então é a maior dentre as outras. 

**b)** Com o código abaixo foi possível filtrar o turno _integral_ e calcular a média e mediana da variável _nota_integral_ampla_ desconsiderando os valores inexistentes.

```{r, message=FALSE}
dados_cursos <- read_csv("dados/brutos/cursos-prouni.csv")
dados_cursos %>%
  filter(turno == "Integral")%>%
  summarise(media = mean(nota_integral_ampla, na.rm = T),
            mediana = median(nota_integral_ampla, na.rm = T)
      )
```
Logo, a média é aproximadamente **663** e a mediana **658**.

**c)** Vimos na **Questão 02** que quanto menor a porcentagem do **cv**, mais homogênea é a distribuição de uma determinada variável. Para nosso caso, queremos saber qual dos cinco _turnos_ possui menor homegeneidade na _nota_integral_ampla_, ou seja, qual dos turnos possui o maior valor do **cv**. Responderemos com o código abaixo, no qual sua estrutura já foi detalhada em questões anteriores.
```{r, message=FALSE}
dados_cursos %>%
  select(turno, nota_integral_ampla) %>%
  group_by(turno) %>%
  summarise(med_t = mean(nota_integral_ampla, na.rm = T),
            des = sd(nota_integral_ampla, na.rm = T),
            cv = (des/med_t)*100 ) %>%
  arrange(desc(cv))
```
Portanto, é possível verificar na tibble que o turno **Curso a Distância** possui menor homogeneidade na _nota_integral_ampla_.

**Questão 08.**
Utilizei o código abaixo para agrupar a variável _uf_busca_ e organizar a frequência absoluta de forma decrescente.
```{r, message=FALSE}
dados_cursos %>%
group_by(uf_busca)%>%
  summarise(
    n=n()
  )%>%
arrange(desc(n))
```
Assim, pode-se observar na tibble que a **Bahia** ocupa a **5ª posição**.

**Questão 09.**
Com o código abaixo selecionei a variável _nome_ identificando os cursos distintos e por fim obtendo esse total.

```{r, message=FALSE}
dados_cursos %>%
select(nome)%>%
distinct()%>%
  count()
```
Logo, foram identificados *296* cursos distintos.

**Questão 10.**
Diante dos gráficos e dos estudos da estatística descritiva, podemos notar que as represenções são simétricas tanto para o curso de _Medicina_ quanto para o de _Direito_, pois é possível observar que não possuem valores extremos, ou seja, dados distantes da maior concentração de amostras. Portanto, se fôssemos calcular _média_ e _mediana_ de cada uma dessas distruibuições com certeza os valores dessas duas medidas de tendência central seriam muito próximos, em cada conjuntos de dados. 
Além disso, podemos também visualizar que os dois gráficos possuem diferenças visuais, o de _Medicina_ é mais "fechado" e "acentuado" e o de _Direito_ é mais "aberto" e "dispersado". Isso significa que há uma diferença na variabilidade desses dois conjuntos de dados, especificamente no desvio padrão. No de _Medicina_, com certeza há um desvio padrão menor do que o de _Direito_, pois há uma maior homogeneidade na amostra, os dados possui valores mais próximos. Já o de _Direito_ possui uma menor homogeneidade, pois dados possui valores mais dispersados, então a tendência é ter um desvio padrão maior.
